臺灣高雄地方法院刑事判決　　　　　　　100年度訴字第430號
公　訴　人　臺灣高雄地方法院檢察署檢察官
被　　　告　黃顯智
選任辯護人　吳淑靜律師
上列被告因毒品危害防制條例案件，經檢察官提起公訴（98年度
偵字第29304 號），本院就被告被訴轉讓第一、二級毒品部分，
補充判決如下：
    主  文
黃顯智所犯如附表一、二所示之罪，共肆罪，均累犯，各處如附
表一、二所示之刑及沒收。應執行有期徒刑參年肆月。扣案海洛
因拾伍包（含外包裝，純質淨重合計陸點柒貳公克）均沒收銷燬
之；扣案甲基安非他命壹包（含外包裝，驗後淨重零點貳壹參公
克）沒收之。
    事  實
一、黃顯智前因偽造文書、違反毒品危害防制條例、竊盜等案件
    ，分別經法院判處有期徒刑及減刑為應執行有期徒刑3 年4
    月確定後，於民國97年3 月10日縮刑期滿執行完畢。仍未知
    警惕，明知海洛因係毒品危害防制條例第2 條第2 項第1 款
    所列第一級毒品，未經許可不得持有、轉讓，甲基安非他命
    係毒品危害防制條例第2 條第2 項第2 款所列第二級毒品，
    且係藥事法第22條第1 項第1 款所定之禁藥，不得非法轉讓
    、持有，竟分別於附表一、二所示之時間、地點，各為下列
    之行為：(一)基於轉讓第一級毒品之各別犯意，分別於附表一
    所示時間、地點，以附表一所示方式，無償轉讓第一級毒品
    海洛因2 次予附表一所示對象。(二)基於轉讓禁藥之各別犯意
    ，分別於附表二所示時間、地點，以附表二所示方式，無償
    轉讓禁藥甲基安非他命2 次予附表二所示對象。嗣經警於98
    年9 月30日下午3 時35分許，前往黃顯智位在高雄縣林園鄉
    （現改制為高雄市林園區○○○路195 巷口鐵皮屋之住處搜
    索，扣得第一級毒品海洛因15包（含外包裝，純質淨重合計
    6.72公克）、甲基安非他1 包（含外包裝，驗後淨重0.213
    公克），而查獲上情。
二、案經高雄市政府警察局刑警大隊移送臺灣高雄地方法院檢察
    署檢察官偵查起訴。
    理  由
一、證據能力部分
    按被告以外之人於審判外之言詞或書面陳述，除法律有規定
    者外，不得作為證據；又被告以外之人於審判外之陳述，雖
    不符刑事訴訟法第159 條之1 至第159 條之4 之規定，而經
    當事人於審判程序同意作為證據，法院審酌該言詞陳述或書
    面陳述作成時之情況，認為適當者，亦得為證據；當事人、
    代理人或辯護人於法院調查證據時，知有該法第159 條第1
    項不得為證據之情形，而未於言詞辯論終結前聲明異議者，
    視為有前項之同意，刑事訴訟法第159 條第1 項、第159 條
    之5 分別定有明文。本判決所引用之其餘各項證據資料，其
    屬於被告以外之人於審判外之陳述者，均據被告黃顯智及其
    辯護人、檢察官於本院審理中或同意作為證據或未於言詞辯
    論終結前聲明異議，本院審酌上開證據作成時之情況，亦無
    不當取供等情形，認為以之作為本案之證據亦屬適當，核諸
    上開說明，應有證據能力。
二、附表一（轉讓第一級毒品海洛因部分—即起訴書附表二部分
    ）
    訊據被告黃顯智矢口否認有附表一所示轉讓海洛因共2 次之
    犯行，辯稱：伊沒有如附表一編號1 所示轉讓海洛因予何宏
    卿；伊與梁瓊文是男女朋友，是合資購買毒品云云。經查：
  (一)本件經警持搜索票於98年9 月30日15時35分前往被告黃顯智
    位在高雄市○○區○○路195 巷口鐵皮屋之住處查扣米黃色
    粉末10包、粉塊狀檢品3 包、黃色粉末檢品1 包、白色粉末
    檢品1 包，共15包檢品（含外包裝，純質淨重合計6.72公克
    ）均含海洛因成分，有本院98年聲搜字第1582號搜索票、高
    雄市政府警察局刑警大隊搜索筆錄暨扣押筆錄、扣押物品目
    錄表（警卷一第35-36 、39-43 頁）、法務部調查局98年11
    月26日濫用藥物實驗室鑑定書（偵卷一第177 頁）在卷可稽
    。
  (二)附表一編號1 （轉讓第一級毒品海洛因予何宏卿）
  1.依被告黃顯智持用門號0000000000號行動電話與證人何宏卿
    持用門號0000000000號行動電話，於98年8 月20日7 時51分
    許之通話內容為：「A ：喂，怎樣？」、「B ：ㄟ！」、「
    A ：喂，怎樣？」、「B ：你們都去到那裡嗎？」、「A ：
    啥？」、「B ：我過去處理一餐啊，喔！」、「A ：什麼啦
    ！」、「B ：我過去處理一下啦！」、「A ：你說什麼？」
    、「B ：我過去處理一下啦！」、「A ：喔，好啦！」，有
    本院99年4 月6 日勘驗筆錄在卷可憑（本院卷一第288 頁）
    。而證人何宏卿於警詢時證稱：上開通話內容「我過去處理
    一餐」是因伊當天有需要施打海洛因，所以去找被告黃顯智
    叫他請伊一針（約15格）之海洛因，伊有拿到海洛因也當場
    在被告黃顯智家中注射完畢等語（警卷二第76頁）；偵訊時
    證稱：（提示黃顯智98年8 月20日7 時51分通訊監察譯文）
    伊問被告黃顯智有沒有海洛因，向他要一點，被告黃顯智是
    在他家裡鐵皮屋那裡給伊的等語（偵卷二第461 頁）；本院
    審理時證稱：伊於98年8 月20日7 時許好像有去被告黃顯智
    位在仁武的鐵皮屋找他；上開通訊監察錄音內容中，B 是伊
    的聲音，伊在電話裡講「過去處理一餐」好像是要拿海洛因
    ，伊不確定A 男子是不是被告黃顯智的聲音；98年8 月20日
    當天被告黃顯智應該有免費提供海洛因給伊等語（本院訴一
    卷第254 、289-291 頁），佐以證人賴世宗於本院審理時證
    稱：上開通話內容應該是伊使用被告黃顯智之上開門號接聽
    ，當天伊與被告黃顯智在遊樂場，可是太吵了聽不清楚何宏
    卿在講什麼，伊就叫何宏卿到遊樂場，那天何宏卿沒有來遊
    樂場等語（本院訴二卷第16頁），堪信上開通話內容A 應係
    證人賴世宗之聲音，且被告黃顯智知悉證人何宏卿與證人賴
    世宗通話之目的係為向被告黃顯智拿取海洛因，而被告黃顯
    智對證人何宏卿於98年8 月20日有前往其位在高雄縣林園鄉
    ○○路195 巷口鐵皮屋之情亦不爭執，足認被告黃顯智確有
    附表一編號1 所示轉讓第一級毒品海洛因之犯行無訛。
  2.至證人何宏卿於臺灣高等法院高雄分院99年度上訴字第1359
    號案件（以下簡稱「二審」）審理時雖證稱：伊不確定98年
    8 月20日是誰接聽門號000000000 號行動電話；伊之前說98
    年8 月20日有去被告黃顯智家中施打毒品是說錯了云云（上
    訴卷一第188 頁背面），然其於二審審理時亦證稱：伊撥打
    上開門號會先確認是否為被告黃顯智本人，如果不是，伊就
    不會繼續講；伊於98年8 月20日撥打電話給被告黃顯智之目
    的是要看被告黃顯智那有沒有海洛因，如果有的話，要請被
    告黃顯智請伊施用1 次等語（上訴卷一第188-188 頁背面）
    ，足認98年8 月20日之上開通話紀錄確係被告黃顯智與證人
    何宏卿之通話，且該通通話係證人何宏卿為聯絡被告黃顯智
    無償轉讓海洛因予伊無訛，是證人何宏卿於二審審理時之證
    述，尚難為被告黃顯智有利之認定。
  (三)附表一編號2 （轉讓第一級毒品海洛因予梁瓊文）
  1.證人梁瓊文於警詢時證稱：伊最後一次施用海洛因是在98年
    9 月30日下午14時許，在黃顯智住處鐵皮屋內將海洛因施打
    入血液中；伊與被告黃顯智是男女朋友，被告黃顯智會提供
    海洛因供伊施用等語（警一卷第26、33頁）；偵訊時證稱：
    伊於98年9 月30日中午12時許在鐵皮屋內有用針筒注射施用
    海洛因；伊之海洛因是被告黃顯智免費給伊的等語（偵卷一
    第69-70 頁），核證人梁瓊文於警詢、偵訊時就其最後一次
    施用海洛因之時點固有歧異，惟就其在被告黃顯智住處鐵皮
    屋內施用之海洛因係被告黃顯智提供乙節，則前後證述均無
    不合，參以證人梁瓊文於98年10月1 日經警採尿送鑑定之結
    果，確呈嗎啡陽性反應，有高雄市政府警察局刑警大隊偵一
    隊一分隊偵辦違反毒品案尿液採證代碼對照表、高雄市立凱
    旋醫院98年10月26日濫用藥物尿液檢驗報告在卷可憑（警卷
    一第92頁、警卷二第109 頁），足認證人梁瓊文於98年9 月
    30日中午12時許至下午14時許間之某時許，在被告黃顯智位
    於高雄縣林園鄉○○路195 巷口之鐵皮屋內施用海洛因，且
    證人梁瓊文該次施用之海洛因係被告黃顯智提供，是被告黃
    顯智確有於98年9 月30日12時許至14時許間之某時許，無償
    轉讓數量不詳海洛因予證人梁瓊文1 次之犯行無訛。
  2.證人梁瓊文於警詢及偵訊時均一致證稱其於98年9 月30日最
    後一次施用之海洛因係被告黃顯智免費提供，迄至本院審理
    時始改稱其於98年9 月30日施用之海洛因不是被告黃顯智免
    費提供，而是其與被告黃顯智共同出資購買云云，然觀諸證
    人梁瓊文幫被告黃顯智將海洛因交付買家，被告黃顯智就會
    提供海洛因供其施用乙節，業據證人梁瓊文於警詢、偵訊及
    本院98年10月1 日訊問時均一致證述屬實（警卷一第25頁、
    偵卷一第71頁、聲羈卷第15頁），顯見證人梁瓊文於本院審
    理時翻異前詞改稱其於98年9 月30日施用之海洛因並非被告
    黃顯智免費提供之證詞，是否可信，顯有可疑，自難以此為
    有利被告黃顯智之認定。況被告黃顯智於警詢、偵訊及本院
    98年10月1 日訊問時均一致供承：因伊與證人梁瓊文是男女
    朋友，伊會提供海洛因供證人梁瓊文施用，證人梁瓊文會幫
    伊送毒品給買家等語在卷（警卷一第9 頁、偵卷一第83頁、
    聲羈卷第8 頁），核與證人梁瓊文於警詢、偵訊時均一致證
    稱：伊於98年7 月後即沒有工作，伊與被告黃顯智是男女朋
    友，伊等從98年8 月底即一起住在上開鐵皮屋內，被告黃顯
    智也沒有工作，伊與被告黃顯智之經濟來源是向被告黃顯智
    的母親拿錢等語（偵卷一第70頁）相符，是證人梁瓊文於98
    年9 月30日施用之海洛因確係被告黃顯智所免費提供之情，
    應堪認定。
  3.復審酌證人梁瓊文於二審審理時雖證稱：伊於98年9 月30日
    中午12時到下午2 時之間有施用海洛因，當時被告黃顯智在
    睡覺云云（上訴卷二第77頁），然其於二審審理時亦證稱：
    伊要施用海洛因之前，必須先讓被告黃顯智知道並同意，伊
    施用海洛因前有搖醒被告黃顯智，以免被告黃顯智睡醒時說
    東西有少等語（上訴卷二第77-78 頁），是證人梁瓊文於98
    年9 月30日12時至14時許施用海洛因前，確有先取得被告黃
    顯智同意，顯見海洛因原係被告黃顯智所有，經其同意後，
    證人梁瓊文始得施用。
  (四)綜上，被告如附表一所示轉讓第一級毒品海洛因犯行，均堪
    認定，應依法論科。
三、附表二（轉讓第二級毒品甲基安非他命部分—即起訴書附表
    三部分）
    訊據被告黃顯智矢口否認有附表二所示轉讓甲基安非他命共
    2 次之犯行，辯稱：伊與證人梁瓊文是男女朋友，是合資購
    買毒品，伊沒有如附表二編號1 所示轉讓甲基安非他命予梁
    瓊文；伊沒有如附表二編號2 所示轉讓海洛因予賴世宗云云
    。經查：
  (一)本件經警持搜索票於98年9 月30日15時35分前往被告黃顯智
    位在高雄市○○區○○路195 巷口鐵皮屋之住處查扣之白色
    晶體1 包（含外包裝，驗後淨重0.213 公克）確含甲基安非
    他命成分，有本院98年聲搜字第1582號搜索票、高雄市政府
    警察局刑警大隊搜索筆錄暨扣押筆錄、扣押物品目錄表（警
    卷一第35-36 、39-43 頁）、高雄市立凱旋醫院98年11月30
    日濫用藥物成品檢驗鑑定書（偵卷一第183 頁）在卷可稽。
  (二)附表二編號1（轉讓第二級毒品甲基安非他命予梁瓊文）
  1.證人梁瓊文於本院審理時證稱：98年9 月30日被查獲之當天
    早上，有在被告黃顯智住處之鐵皮屋內施用甲基安非他命，
    甲基安非他命是被告黃顯智所有，被告黃顯智放在桌上，伊
    就一起施用等語（本院訴一卷第304 頁），而證人梁瓊文於
    98年10月1 日經警採尿送鑑定之結果，確呈甲基安非他命陽
    性反應，有高雄市政府警察局刑警大隊偵一隊一分隊偵辦違
    反毒品案尿液採證代碼對照表、高雄市立凱旋醫院98年10月
    26日濫用藥物尿液檢驗報告在卷可憑（警卷一第92頁、警卷
    二第109 頁），參以證人梁瓊文於警詢、偵訊及本院98 年
    10月1 日訊問時均一致證稱其幫被告黃顯智交付毒品給買家
    ，被告黃顯智就會提供毒品供其施用，其施用之甲基安非他
    命均係被告黃顯智免費提供等語（警卷一第25頁、偵卷一第
    70頁、聲羈卷第15頁），足認證人梁瓊文於98年9 月30日上
    午某時許，在被告黃顯智上開鐵皮屋住處內施用之甲基安非
    他命，確係由被告黃顯智提供，是被告黃顯智確有於98年9
    月30日上午某時許，無償轉讓數量不詳甲基安非他命予證人
    梁瓊文1 次之犯行無訛。
  2.被告黃顯智雖以前詞置辯，惟證人梁瓊文於本院審理時證稱
    ：98年9 月30日被查獲當天伊施用之甲基安非他命不是合資
    購買的，甲基安非他命是被告黃顯智所有，伊因幫被告黃顯
    智接聽電話，被告黃顯智將甲基安非他命放在桌上一起施用
    等語明確（本院訴一卷第303 頁），參以證人梁瓊文與被告
    黃顯智同居時並無工作及經濟來源已如前述，堪信證人梁瓊
    文於98年9 月30日上午施用之甲基安非他命確係由被告黃顯
    智無償轉讓，被告黃顯智前揭所辯係事後卸責之詞，殊無足
    採。
  3.復審酌證人梁瓊文於二審審理時雖證稱：伊於98年9 月30日
    上午有施用甲基安非他命，當時被告黃顯智在睡覺云云（上
    訴卷二第77頁），然其於二審審理時亦證稱：伊要施用甲基
    安非他命之前，必須先讓被告黃顯智知道並同意，伊施用甲
    基安非他命前有搖醒被告黃顯智，以免被告黃顯智睡醒時說
    東西有少等語（上訴卷二第77-78 頁），是證人梁瓊文於98
    年9 月30日上午施用甲基安非他命前，確有先取得被告黃顯
    智同意，顯見甲基安非他命原係被告黃顯智所有，經其同意
    後，證人梁瓊文始得施用。
  (三)附表二編號2 （轉讓第二級毒品甲基安非他命予賴世宗）
  1.證人賴世宗於警詢、偵訊時時均一致證稱：伊最後一次施用
    甲基安非他命是98年9 月30日下午3 時許，在被告黃顯智之
    鐵皮屋內施用等語（警卷一第17頁、偵卷一第75頁），核與
    證人梁瓊文於本院98年10月1 日訊問時陳稱：98年9 月30日
    下午賴世宗施用之甲基安非他命是被告黃顯智給他的等語（
    聲羈卷第14頁）、於本院審理時亦證稱：賴世宗於98年9 月
    30日下午有在鐵皮屋內施用甲基安非他命，甲基安非他命是
    被告黃顯智所有等語（本院訴一卷第304 頁）均相符合，而
    證人賴世宗於98年10月1 日經警採尿送鑑定之結果，確呈甲
    基安非他命陽性反應，有高雄市政府警察局刑警大隊偵一隊
    一分隊偵辦違反毒品案尿液採證代碼對照表、高雄市立凱旋
    醫院98年10月26日濫用藥物尿液檢驗報告在卷可憑（警卷一
    第92頁、警卷二第108 頁），堪信證人賴世宗於98年9 月30
    日下午3 時許在被告黃顯智鐵皮屋住處內施用之甲基安非他
    命確係被告黃顯智無償轉讓無訛。
  2.至於證人梁瓊文於本院審理時另證稱：賴世宗98年9 月30日
    下午施用之甲基安非他命可能是被告黃顯智與賴世宗合資買
    的等語（本院訴一卷第304 頁），而證人賴世宗於本院審理
    時證稱：伊於98年9 月30日下午在被告黃顯智鐵皮屋住處施
    用甲基安非他命時，被告黃顯智在睡覺，甲基安非他命是放
    在桌上，伊自行拿來吸食；伊於98年10月1 日偵訊時說被告
    黃顯智有免費2 次提供毒品給伊施用，是因當時藥癮在發作
    ，伊不曉得有沒有說那句話等語（本院訴二卷第7 、10頁）
    。惟被告賴世宗於警詢、偵訊均從未陳稱其與被告黃顯智有
    合資購買甲基安非他命一事，而證人梁瓊文於警詢、偵訊及
    本院98年10月1 日訊問時均一致證稱被告黃顯智有時候會免
    費提供賴世宗毒品，有時候賣，因賴世宗會幫被告黃顯智送
    毒品或收錢等語（警卷一第32頁、偵卷一第72頁、聲羈卷第
    14 頁 ），足徵證人梁瓊文上開關於賴世宗於98年9 月30日
    下午施用之甲基安非他命可能是與被告黃顯智合資購買部分
    證詞，顯係猜測及迴護被告黃顯智之詞，應無可採。又證人
    賴世宗於98年10月1 日之偵訊錄影光碟，經本院當庭勘驗結
    果為：「一、賴世宗就被告黃顯智是否有免費提供毒品一事
    ，先稱沒有免費提供，每次都要錢，經檢察官質疑再次詢問
    後，賴世宗則稱有二次免費提供。二、依光碟顯示畫面，賴
    世宗神情無異狀。」，有本院99年5 月11日審判筆錄在卷可
    稽（本院訴二卷第11頁），堪認證人賴世宗於本院審理時之
    上開證述，洵屬事後迴護被告黃顯智之詞，亦無足採。
  (四)綜上，被告黃顯智如附表二所示轉讓第二級毒品甲基安非他
    命犯行，均堪認定，應依法論科。
四、論罪科刑
  (一)按海洛因屬毒品危害防制條例第2 條第2 項第1 款所明定之
    第一級毒品，依法均不得持有、轉讓。次按經中央衛生主管
    機關（行政院衛生署）明令公告禁止製造、調劑、輸入、輸
    出、販賣或陳列之毒害藥品，均屬藥事法所稱之禁藥，藥事
    法第21條第1 項第1 款定有明文。又甲基安非他命屬毒品危
    害防制條例第2 條第2 項第2 款所列之第二級毒品，又屬安
    非他命類藥品，業經藥品管理中央主管機關行政院衛生署於
    69年12月8 日、75年7 月11日及79年10月9 日三度公告重申
    禁止使用在案，迄未變更，仍應認屬藥事法第22條第1 項第
    1 款所列之禁藥。而轉讓甲基安非他命之行為，除轉讓之數
    量已達行政院依毒品危害防制條例第8 條第6 項規定所訂定
    之標準（轉讓持有毒品加重其刑之數量標準第2 條第1 項第
    2 款規定：淨重10公克以上），經依法加重該條第2 項之法
    定刑後，較藥事法第83條第1 項之法定刑為重之情形外，因
    藥事法第83條第1 項係於93年4 月21日修正公布，同年月23
    日施行，為毒品危害防制條例第8 條第2 項之後法，且為重
    法，自應優先適用藥事法處斷（最高法院97年臺非字第397
    號判決意旨參照）。
  (二)核被告黃顯智如附表一所為，均係犯毒品危害防制條例第8
    條第1 項之轉讓第一級毒品罪。被告黃顯智於轉讓前後，持
    有海洛因之低度行為，為轉讓之高度行為所吸收，不另論罪
    。被告黃顯智如附表二所示轉讓甲基安非他命部分，並無證
    據足認轉讓數量已達淨重10公克以上，基於罪證有疑，惟有
    利於被告之認定原則，不得遽依毒品危害防制條例第8 條第
    6 項加重其刑，應依藥事法第83條第1 項之轉讓禁藥罪論處
    ，其於轉讓前後，持有甲基安非他命之低度行為，為轉讓之
    高度行為所吸收，不另論罪。被告黃顯智如附表一所示2 次
    轉讓第一級毒品，如附表二所示2 次轉讓禁藥犯行，均犯意
    各別，行為互殊，均應分論併罰。又被告黃顯智前有事實欄
    所示之犯罪科刑及執行情形，有臺灣高等法院被告前案紀錄
    表在卷可按。被告黃顯智於受徒刑之執行完畢後，5 年以內
    故意再犯本件有期徒刑以上各罪，均累犯，應依刑法第47條
    第1 項之規定，分別加重其刑。
  (三)爰審酌被告黃顯智無視政府杜絕毒品禁令，分別轉讓海洛因
    2 次、轉讓禁藥2 次予附表一、二所示之對象施用，戕害他
    人身心健康，犯罪所生危害非輕，及被告黃顯智之智識程度
    、生活狀況等一切情狀，量處如主文所示之刑，並定應執行
    之刑。
  (四)末按以營利為目的販入毒品，經多次販賣後，持有剩餘毒品
    被查獲，只能於最後一次販賣毒品罪宣告沒收銷燬，不得於
    各次販賣毒品罪均宣告沒收銷燬（最高法院99年度臺上字第
    662 號判決意旨參照）。本件扣案第一級毒品海洛因共15包
    （純質淨重合計6.72公克），屬違禁物，且係98年9 月30日
    15時35分許，在被告黃顯智位於高雄縣林園鄉○○路195 巷
    口鐵皮屋之住處內查獲，本件扣案海洛因既在被告黃顯智最
    後一次轉讓海洛因之後，始為警查扣，揆諸上開判決意旨，
    應僅為被告黃顯智最後一次轉讓海洛因予梁瓊文之高度行為
    所吸收，即祇能於該次被告黃顯智轉讓海洛因予梁瓊文（即
    附表一編號2 所示）之轉讓第一級毒品罪刑項下，依毒品危
    害防制條例第18條第1 項前段諭知沒收銷燬；鑑驗耗損部分
    既已滅失，自無庸諭知沒收銷燬；各該毒品外包裝袋，因與
    毒品海洛因無法析離，自應併同於海洛因一併沒收銷燬。又
    扣案之甲基安非他1 包（驗後淨重0.213 公克）雖為第二級
    毒品，然按法律之適用應一體適用，不得分割適用，本件附
    表二所示犯行部分，既論被告黃顯智以違反藥事法第83條之
    轉讓禁藥罪，關於扣案之上開甲基安非他命1 包，亦應認屬
    藥事法所規定之違禁物，應依刑法第38條第1 項第1 款規定
    沒收，並在被告黃顯智最後一次轉讓甲基安非他命予賴世宗
    （即附表二編號2 所示）罪刑項下宣告之；鑑驗耗損部分既
    已滅失，自無庸諭知沒收銷燬；各該毒品外包裝袋，因與甲
    基安非他命無法析離，自應併同於甲基安非他命一併沒收。
五、併予說明部分：
  (一)本件被告賴世宗部分係依臺灣高等法院高雄分院99年度上訴
    字第1359號刑事判決意旨「公訴人另起訴被告賴世宗共同販
    賣第一級毒品海洛因予黃四郎、何宏卿（即起訴書附表一編
    號3 、4 部分），未據原審判決，本院自無從審酌」等意旨
    ，乃另分案為100 年度訴字第430 號。
  (二)按刑事審判採彈劾（訴訟）主義，法院不得就未經起訴之犯
    罪審判，亦即犯罪必須已經起訴，或為一部起訴之效力所及
    ，繫屬於法院，法院始得予以審判，此觀刑事訴訟法第268
    條、第267 條自明。否則，如對於未經起訴之犯罪予以審判
    ，則判決即有同法第379 條第12款所稱「未受請求之事項予
    以判決」之當然違背法令。次按提起公訴，應於起訴書內記
    載犯罪事實及證據並所犯法條，刑事訴訟法第264 條第2 項
    第2 款定有明文。雖關於「犯罪事實」應如何記載，法律並
    無明文規定，惟考及刑事訴訟法第264 條第2 項關於起訴書
    程式規定之規範意旨，係在界定起訴之對象，亦即審判之客
    體，並兼顧被告行使防禦權之範圍，其中屬於絕對必要記載
    事項之「犯罪事實」，係指犯罪構成要件之具體事實，所謂
    「經起訴之犯罪」依前開規定，乃以檢察官以起訴書所載明
    之特定被告有符合刑罰法令規定犯罪構成要件之具體事實為
    限，為使法院審判權之行使有明確範圍，且使被告能明確得
    知被訴之特定事實，維護其防禦權之完整，起訴書對被告犯
    罪事實之記載自應明確、具體、特定，若起訴書犯罪事實欄
    並未具體載明被告符合構成要件之犯罪事實，法院應認不在
    起訴範圍內此節（最高法院89年度臺上字第2407號判決、93
    年度臺上字第4638號判決意旨參照），是起訴範圍應就起訴
    書上犯罪事實已有明確、具體、特定之記載部分為斷。
  (三)按法院得於第一次審判期日前，傳喚被告或其代理人，並通
    知檢察官、辯護人、輔佐人到庭，行準備程序時，可為下列
    事項之處理：一、起訴效力所及之範圍與有無應變更檢察官
    所引應適用法條之情形，為刑事訴訟法第273 條第1 項第1
    款所明定，此乃法院訴訟指揮及闡明權之行使之規定，期能
    釐清審理之對象及訴訟之範圍。本件臺灣高雄地方法院檢察
    署檢察官98年度偵字第29304 號起訴書於所犯法條欄固記載
    ：「核被告黃顯智、賴世宗、梁瓊文所為，均係違反毒品危
    害防制條例第4 條第1 項之販賣第一級毒品罪嫌（共5 罪）
    」；惟僅於犯罪事實欄附表一編號1 、2 、5 記載有「由被
    告賴世宗交付第一級毒品海洛因（予買毒者）」；於附表一
    編號3 則為不明確之記載「由被告黃顯智或被告賴世宗交付
    第一級毒品海洛因（予買毒者）」、編號4 則全無有關被告
    被告賴世宗犯罪事實之記載。本院乃於99年3 月10日準備程
    序期日請公訴人確認被告賴世宗被訴範圍，經公訴人指明：
    「附表一編號3 係被告黃顯智販賣第一級毒品海洛因予黃四
    郎，編號4 係被告黃顯智、梁瓊文共同販賣第一級毒品海洛
    因予何宏卿」（本院訴一卷第194 頁）；本院再於99年3 月
    24 日 第一次審判期日請公訴人確認被告賴世宗與同案被告
    黃顯智、梁瓊文被訴販賣第一級毒品海洛因之範圍，經公訴
    人明確指明：「被告黃顯智犯起訴書附表一販賣第一級毒品
    海洛因共5 罪；被告梁瓊文犯起訴書附表一編號4 販賣第一
    級毒品海洛因1 罪；被告賴世宗犯起訴書附表一編號1 、2
    、5 販賣第一級毒品海洛因共3 罪」（本院訴一卷第251 頁
    ）。是本件原起訴書所載被告賴世宗販賣第一級毒品海洛因
    之起訴範圍，原非明確、具體、特定，經本院依刑事訴訟法
    第273 條第1 項第1 款規定，行使訴訟指揮權及闡明權，已
    釐清被告賴世宗被訴販賣第一級毒品海洛因之起訴範圍為起
    訴書附表一編號1 、2 、5 所示事實無訛。是被告賴世宗既
    未經被訴涉有起訴書附表一編號3 、4 所示犯罪事實，本院
    當無從加以審理，並已就此部分簽結歸檔，併此說明。
據上論斷，應依刑事訴訟法第299 條第1 項前段，毒品危害防制
條例第8 條第1 項、第18條第1 項前段、藥事法第83條第1 項，
刑法第11條、第47條第1 項、第38條第1 項第1 款、第51條第5
款，判決如主文。
本案經檢察官陳登燦到庭執行職務。
中    華    民    國   100    年    6     月    22    日
            刑事第十六庭  審判長法  官  曾逸誠
                                法  官  林柏壽
                                法  官  姚水文
以上正本證明與原本無異。
如不服本判決應於收受送達後10日內向本院提出上訴書狀，並應
敘述具體理由；如未敘述上訴理由者，應於上訴期間屆滿後20日
內向本院補提理由書（均須按他造當事人之人數附繕本）「切勿
逕送上級法院」。
中    華    民    國   100    年    6     月    22    日
                                書記官  蔡靜雯
附錄本案論罪科刑法條：
毒品危害防制條例第8 條第1 項、第2 項
轉讓第一級毒品者，處1 年以上7 年以下有期徒刑，得併科新臺
幣100萬元以下罰金。
轉讓第二級毒品者，處6 月以上5 年以下有期徒刑，得併科新臺
幣70萬元以下罰金。
藥事法第83條第1 項
明知為偽藥或禁藥，而販賣、供應、調劑、運送、寄藏、牙保、
轉讓或意圖販賣而陳列者，處7 年以下有期徒刑，得併科新臺幣
500萬元以下罰金。
附表一（轉讓第一級毒品海洛因部分）
┌─┬───┬──────┬────────────┬─────────────────┐
│  │      │  轉讓對象  │                        │                                  │
│編│      ├──────┤                        │                                  │
│號│行為人│  轉讓時間  │      轉讓方式          │    所犯之罪、所處之刑及沒收      │
│  │      ├──────┤                        │                                  │
│  │      │  轉讓地點  │                        │                                  │
├─┼───┼──────┼────────────┼─────────────────┤
│1 │黃顯智│   何宏卿   │黃顯智於98年8 月20日7 時│黃顯智轉讓第一級毒品，累犯，處有期│
│  │      ├──────┤51分許後某時許，在高雄縣│徒刑壹年貳月。                    │
│  │      │98年8 月20日│林園鄉○○路195 巷口鐵皮│                                  │
│  │      │7 時51分許後│屋之住處，無償轉讓不詳數│                                  │
│  │      │某時許      │量之海洛因供何宏卿施用。│                                  │
│  │      ├──────┤                        │                                  │
│  │      │高雄縣林園鄉│                        │                                  │
│  │      │仁愛路195 巷│                        │                                  │
│  │      │口鐵皮屋    │                        │                                  │
├─┼───┼──────┼────────────┼─────────────────┤
│2 │黃顯智│   梁瓊文   │黃顯智於98年9 月30日12時│黃顯智轉讓第一級毒品，累犯，處有期│
│  │      ├──────┤許至14時許間之某時許，在│徒刑壹年貳月，扣案海洛因拾伍包（含│
│  │      │98年9 月30日│高雄縣林園鄉○○路195 巷│外包裝，純質淨重合計陸點柒貳公克）│
│  │      │12時許至14時│口鐵皮屋之住處，無償轉讓│均沒收銷燬之。                    │
│  │      │許間之某時許│數量不詳之海洛因供梁瓊文│                                  │
│  │      ├──────┤施用。                  │                                  │
│  │      │高雄縣林園鄉│                        │                                  │
│  │      │仁愛路195 巷│                        │                                  │
│  │      │口鐵皮屋    │                        │                                  │
└─┴───┴──────┴────────────┴─────────────────┘
附表二（轉讓第二級毒品甲基安非他命部分）
┌─┬───┬──────┬────────────┬─────────────────┐
│  │      │  轉讓對象  │                        │                                  │
│編│      ├──────┤                        │                                  │
│號│行為人│  轉讓時間  │      轉讓方式          │    所犯之罪、所處之刑及沒收      │
│  │      ├──────┤                        │                                  │
│  │      │  轉讓地點  │                        │                                  │
├─┼───┼──────┼────────────┼─────────────────┤
│1 │黃顯智│   梁瓊文   │黃顯智於98年9 月30日上午│黃顯智犯藥事法第八十三條第一項之轉│
│  │      ├──────┤某時許，在高雄縣林園鄉仁│讓禁藥罪，累犯，處有期徒刑柒月。  │
│  │      │98年9 月30日│愛路195 巷口鐵皮屋之住處│                                  │
│  │      │上午某時許  │無償轉讓不詳數量甲基安非│                                  │
│  │      │            │他命供梁瓊文施用。      │                                  │
│  │      ├──────┤                        │                                  │
│  │      │高雄縣林園鄉│                        │                                  │
│  │      │仁愛路195 巷│                        │                                  │
│  │      │口鐵皮屋    │                        │                                  │
├─┼───┼──────┼────────────┼─────────────────┤
│2 │黃顯智│   賴世宗   │黃顯智於98年9 月30日下午│黃顯智犯藥事法第八十三條第一項之轉│
│  │      ├──────┤3 時許，在高雄縣林園鄉仁│讓禁藥罪，累犯，處有期徒刑柒月。扣│
│  │      │98年9 月30日│愛路195 巷口鐵皮屋之住處│案甲基安非他命壹包（含外包裝，驗後│
│  │      │下午3時許   │無償轉讓不詳數量甲基安非│淨重零點貳壹參公克）沒收。        │
│  │      │            │他命供賴世宗施用。      │                                  │
│  │      ├──────┤                        │                                  │
│  │      │高雄縣林園鄉│                        │                                  │
│  │      │仁愛路195 巷│                        │                                  │
│  │      │口鐵皮屋    │                        │                                  │
└─┴───┴──────┴────────────┴─────────────────┘